【裁判字號】    88,再易,1
【裁判日期】    890925
【裁判案由】    再審之訴
【裁判全文】
臺灣苗栗地方法院民事判決  八十八年度再易字第一號
    再審原告    甲○○
    再審被告    乙○○
    訴訟代理人  羅秉成  律師
                詹惠芬  律師
                魏順華  律師
右當事人間請求排除侵害事件，再審原告對於中華民國八十八年二月二十四日本院八
十七年度簡上字第四三號確定判決提起再審之訴，本院判決如左：
    主      文
再審之訴駁回。
再審訴訟費用由再審原告負擔。
    事      實
甲、再審原告方面：
一、聲明：
（一）原判決廢棄。
（二）再審被告之上訴駁回。
二、陳述：再審原告所有坐落苗栗縣後龍鎮○○段五六三地號土地雖係道路預定地，
    惟現並非道路使用地，仍屬私權所有範圍而非公物，於未經政府合法徵收前，再
    審原告對之仍有自由使用、收益及處分之權能，再審被告既未依法取得地役權，
    自不能就系爭土地對再審原告有所主張。原審確定判決違背民法第七百六十五條
    之規定及現存判例，即屬適用法規顯有錯誤，為此提起再審之訴，請求廢棄原判
    決，並將再審被告於原審之上訴予以駁回。
三、證據：提出本院八十七年度苗簡字第一二三號、簡上字第四三號民事判決書、於
    原審所提之言詞辯論意旨狀影本各乙份。
乙、再審被告方面：
一、聲明：再審之訴駁回。
二、陳述：原審判決已載明公用地役權及通行權等問題均非本件訴訟標的，故未就此
    而為審究，再審原告就此復為爭執，顯有誤認。又再審原告雖為系爭土地所有權
    人，惟其於上開土地上堆置雜物之行為係屬以損害他人為目的之權利濫用行為，
    且係故意以背於善良風俗之方法損害再審被告之利益等情，業據原審判決敘述綦
    詳，並無任何適用法規有所錯誤之情形。
丙、本院依職權調閱本院八十七年度苗簡字第一二三號、簡上字第四三號民事卷宗。
    理      由
一、按再審之訴顯無再審理由者，得不經言詞辯論，以判決駁回之，民事訴訟法第五
    百零二條第二項定有明文。又提起再審之訴，應依民事訴訟法第五百零一條第一
    項第四款表明再審理由，及關於再審理由並遵守不變期間之證據，此為必須具備
    之程式。所謂表明再審理由，必須指明確定判決有如何合於再審法定事由之具體
    情事始為相當，倘僅泛言有何條款之再審事由，而無具體情事者，仍難謂已合法
    表明再審理由，最高法院六十一年台再字第一三七號判例可資參照。
二、次按所有人於法令限制之範圍內，得自由使用、收益、處分其所有物，並排除他
    人之干涉，民法第七百六十五條固有明文；惟權利之行使，不得違反公共利益，
    或以損害他人為主要目的，同法第一百四十八條第一項亦有明文。再審原告雖主
    張其為系爭土地所有權人，對之應有自由使用、收益及處分之權能，因認原審判
    決命其騰空土地並不得堆置雜物與民法第七百六十五條之規定有違，乃屬適用法
    規顯有錯誤云云，惟查：前開條文就所有權人權利之行使，已明文揭示須於法令
    限制範圍內為之，並非於毫無限制之情形下均得恣意對他人加以主張，尤不得有
    違反公共利益或以損害他人為主要目的之情形；而再審原告雖為上開土地之所有
    權人，惟其於土地上堆置障礙雜物並阻人通行係屬以損害他人為目的之權利濫用
    行為，且為故意以背於善良風俗之方法損害再審被告之利益，是再審原告前開權
    利之行使應受上開法條之限制等情，業經原審判決於理由欄中敘述綦詳，且該判
    決適用前開法條並無再審原告所指顯有錯誤之情形，再審原告據以提起本件再審
    之訴，顯無再審理由，爰依首揭規定，不經言詞辯論，逕以判決駁回之。
三、據上論結，本件再審之訴顯無再審之理由，依民事訴訟法第第五百零二條第二項
    、第七十八條，判決如主文。
中      華      民      國    八十九    年      九      月    二十五    日
                                  臺灣苗栗地方法院民事庭
~B審判長法官  宋國鎮
~B      法官  高敏俐
~B      法官  邱光吾
右為正本係照原本作成。
不得上訴。
~B法院書記官  劉秋雯
中      華      民      國    八十九    年      九      月    二十五    日


司法院資訊處製作；財團法人民間司法改革基金會備份。
